【裁判字號】    89,上易,379
【裁判日期】    890412
【裁判案由】    偽造文書
【裁判全文】
臺灣高等法院臺南分院刑事判決                八十九年度上易字第三七九號  Ｇ
      上  訴  人
      即  被  告  甲  ○  ○
右上訴人因偽造文書案件，不服臺灣臺南地方法院八十八年度易字第三三０四號中華
民國八十八年十二月二十九日第一審判決（起訴案號：臺灣臺南地方法院檢察署八十
八年度偵字第一三三０九號；移送併辦案號：臺灣臺南地方法院檢察署八十九年度偵
字第七一二號、八十九年度營偵字第一０八號），提起上訴，本院判決如左：
    主      文
原判決撤銷。
甲○○連續偽造特許證，累犯，處有期徒刑伍月，如易科罰金，以參佰元折算壹日。
扣案偽造之「ＸＬ－九二一號」車牌參面沒收。
    事      實
一、甲○○曾於七十九年間曾因傷害罪經高雄地方法院判處有期徒刑二月確定，甫於
    八十八年五月三十一日執行完畢，仍不知悔改；因其所有車牌號碼ＸＬ－九二一
    號營業曳引車違規被有關單位依法吊扣牌照，為使上開經吊扣車牌照之曳引車能
    繼續營業使用，竟基於概括犯意，於八十八年十月中旬，委由某不知情之鐵工廠
    ，以鐵板製成與原車牌照同尺寸之鐵片後，自行以綠色噴漆及白色貼紙偽造「Ｘ
    Ｌ－九二一」字樣之車牌照，並將該偽造之車牌照懸掛在上開被吊扣車牌照之營
    業曳引車上，持續供行車營業使用，嗣於八十八年十月二十五日凌晨三時三十分
    許，甲○○駕駛上開懸掛偽造車牌照車輛由南向北途經國道一號三０七公里（台
    南縣麻豆鎮境內）時，為警方查獲，並扣得偽造之「ＸＬ－九二一」車牌照一面
    。甲○○所偽造之上開車牌一面被查扣後，又承其上開偽造車牌之概括犯意，竟
    又於八十八年十二間同時同地偽造「ＸＬ－九二一」之同一車牌號碼二面，而於
    八十八年十二月三十一日二時十三分許酒後駕車（酒精測定值為０．六七毫克，
    此部分公訴人漏未起訴）在國道一號公路三三四公里北向處（台南縣仁德鄉路段
    ）及於八十九年一月十二日十二時十分許在國道一號公路二七八公里南向處（台
    南縣後壁鄉路段）懸掛再偽造之「ＸＬ－九二一」字樣之車牌照二面（按甲○○
    於八十八年十二月三十一日經警查獲後因未查扣車牌，致甲○○又繼續使用），
    為警當場查獲，並經警再扣得偽造之「ＸＬ－九二一」車牌照二面，計共查扣偽
    造之「ＸＬ－九二一」車牌照三面。致生損害於監理及警察機關對於車輛及行車
    管理之正確性。
二、案經國道公路警察局第四警察隊、第五警察隊報請台灣台南地方法院檢察署檢察
    官偵查起訴及送請併辦。
    理      由
一、訊據上訴人即被告甲○○對於前開犯行於警訊、偵查、原審及本院審理中坦承不
    諱，其自白前後一致，互核相符，當可採信。此外復有高雄市裁決所違規查詢報
    表影本一紙附卷及「ＸＬ－九二一號」偽造車牌照三面扣案可稽，本件事證已甚
    明確，被告犯行足堪認定。
二、按汽車牌照為特許証，最高法院六十三年台上字第一五五○號著有判例可稽。被
    告甲○○偽造車牌，核其所為，係犯刑法第二百十二條偽造特種文書罪；被告於
    八十八年十二間同時同地偽造「ＸＬ－九二一」之同一車牌號碼二面，係一行為
    觸犯數罪名，為想像競合犯，應從一重處斷。被告所為數行為，時間緊接，所犯
    罪名相同，顯係出於概括之犯意為之，為連續犯，爰依刑法第五十六條之規定以
    一罪論，並加重其刑。又被告甲○○又偽造車牌二面，分別經警於八十八年十二
    月三十一日二時十三分許在國道一號公路三三四公里北向處及於八十九年一月十
    二日十二時十分許在國道一號公路二七八公里南向處為警查獲後，經檢察官所移
    送併案之事實（臺灣臺南地方法院檢察署八十九年度偵字第七一二號、八十九年
    度營偵字第一０八號），經核與檢察官所起訴之犯罪事實有連續犯關係，屬裁判
    上一罪，為同一事實，本院自得併予審認，附此明。查被告甲○○曾因傷害罪
    經高雄地方法院判處有期徒刑二月確定，甫於八十八年五月三十一日執行完畢，
    此有刑案資料查註記錄表及台灣高等法院被告全國前案紀錄表各一紙在卷可稽，
    其於執行完畢後五年內，再犯本案之罪，係屬累犯，併依刑法第四十七條之規定
    遞加重其刑。原審予以論罪科刑，並量處有期徒刑參月，如易科罰金以參百元折
    算壹日，固非無見。唯查：（一）被告甲○○又偽造車牌二面，分別經警於八十
    八年十二月三十一日二時十三分許在國道一號公路三三四公里北向處及於八十九
    年一月十二日十二時十分許在國道一號公路二七八公里南向處為警查獲，原審未
    及併案審理，即有未洽。（二）又本件被告固懸掛上開偽造之車牌，惟經警查獲
    後即坦承係其偽造之車牌，並未向查獲之警員表示該車牌係屬真實，因而其並無
    行使偽造車牌之問題，原審竟仍依行使偽造特許證論處，顯有未洽。（三）又被
    告於八十八年十二間同時同地偽造「ＸＬ－九二一」之同一車牌號碼二面，此部
    分係屬想像競合犯，原審於此部分未論及想像競合犯，亦有未洽。被告上訴意旨
    認原審量刑過重云云，雖不足採，惟原判決既有可議，自應由本院將原判決撤銷
    改判。爰審酌被告犯罪之動機、目的、手段、所生危害、所得利益、犯罪後態度
    等一切情狀，量處如主文第二項所示之刑及易科罰金之折算標準，以資懲儆。扣
    案偽造之「ＸＬ－九二一號」車牌三面，為被告所有，係供犯罪所用之物，爰依
    刑法第三十八條第一項第二款之規定宣告沒收。
三、又本件雖係由被告甲○○上訴，但因原審判決適用法條不當而撤銷，本院自得諭
    知較重於原審判決之刑，附此明。
四、公訴意旨另以：被告甲○○於八十八年十月中旬，委由某不知情之鐵工廠，以鐵
    板製成與原車牌照同尺寸之鐵片後，自行以綠色噴漆及白色貼紙偽造「ＸＬ－九
    二一」字樣之車牌照，並將該偽造之車牌照懸掛在上開被吊扣車牌照之營業曳引
    車上，持續供行車營業使用，因認被告甲○○係涉有刑法第二百十六條、第二百
    十二條之行使偽造特許證之罪嫌云云。惟查被告甲○○固有懸掛上開偽造之車牌
    ，惟經警查獲後即坦承係其偽造之車牌，並未向查獲之警員表示該車牌係屬真實
    ，因而其並無行使偽造車牌之問題，尚無法證明被告有行使偽造車牌之犯行，是
    被告此部份被訴之行使罪，核屬無法證明，惟檢察官認此部分之罪嫌與前開偽告
    特許證有罪部分係屬有吸收關係，故本院爰不另為無罪之諭知，附為敘明。
五、又被告甲○○於八十八年十二月三十一日二時十三分許酒後駕車（酒精測定值為
    ０．六七毫克）在國道一號公路三三四公里北向處（台南縣仁德鄉路段）為警查
    獲，此部分被告甲○○係另犯刑法第一百八十五條之三之罪，核與本件無牽連關
    係，公訴人就此部分漏未起訴，應另行偵辦，亦此明。
據上論斷，應依刑事訴訟法第三百六十九條第一項前段、第三百六十四條、第三百七
十條、第二百九十九條第一項前段，刑法第第五十五條、五十六條、第二百十二條、
第四十七條、第四十一條、第三十八條第一項第二款，罰金罰鍰提高標準條第一條前
段、第二條，判決如主文。
本案經檢察官楊治宇到庭執行職務。
中    華    民    國      八十九      年      四      月      十二      日
                                  臺灣高等法院臺南分院刑事第六庭
                                      審判長法官  林    金    村
                                            法官  戴    勝    利
                                            法官  顏    基    典
右正本證明與原本無異。
不得上訴。
                                      法院書記官  呂    嘉    文
中    華    民    國      八十九      年      四      月     十四       日
附錄本判決論罪科刑法條：
刑法第二百十二條：偽造、變造護照、旅券、免許證、特許證及關於品行、能力、服
                  務或其他相類之證書、介紹書，足以生損害於公眾或他人者，處
                  一年以下有期徒刑、拘役或三百元以下罰金。


司法院資訊處製作；財團法人民間司法改革基金會備份。
